【裁判字號】    96,聲,941
【裁判日期】    970307
【裁判案由】    聲請變更處分
【裁判全文】
臺灣板橋地方法院刑事裁定               96年度聲字第941號
聲  請  人  乙  ○
            甲○○
上列聲請人等因聲請人甲○○竊盜案件，不服臺灣板橋地方法院
檢察署檢察官於民國96年3 月13日所為關於扣押物發還之處分（
案號：96年度執聲他字第672 號），聲請撤銷或變更該處分，本
院裁定如下：
    主  文
聲請駁回。
    理  由
一、聲請意旨略以：聲請人乙○係聲請人甲○○之父；聲請人甲
    ○○前因竊盜案件，經臺灣高等法院以94年度上易字第2055
    號判處有期徒刑1 年6 月確定，惟扣案於聲請人甲○○身上
    所起獲之美金、人民幣等外幣，係聲請人甲○○在家中向聲
    請人乙○所拿去，聲請人乙○前已向警方說明上情，然警方
    僅告以須自行向法院說明；經聲請人向檢察官聲請發還上開
    外幣，檢察官則以未能證明上開外幣係聲請人所有為由而駁
    回，爰依法聲請撤銷或變更檢察官上開關於扣押物發還之處
    分云云。
二、按對於檢察官所為關於扣押物發還之處分有不服者，受處分
    人得聲請所屬法院撤銷或變更之，刑事訴訟法第416 條第1
    項第1 款定有明文；又上開撤銷或變更處分之聲請不合法律
    上之程式，或聲請無理由者，法院應以裁定駁回之，同法第
    416 條第4 項亦有準用同法第411 條前段、第412 條規定之
    明文。
三、聲請人乙○部分：經查，聲請人甲○○前因竊盜案件，經臺
    灣高等法院以94年度上易字第2055號判處有期徒刑1 年6 月
    確定，嗣聲請人甲○○於該竊盜案件判決確定後，乃具狀向
    臺灣板橋地方法院檢察署檢察官聲請發還扣案之美金、人民
    幣等外幣，經該署檢察官於96年3 月13日以板檢榮寅96執聲
    他672 字第20933 號函文處分駁回聲請人甲○○之聲請在案
    ，此據本院依職權調取臺灣高等法院94年度上易字第2055號
    刑事案件卷宗全卷、臺灣板橋地方法院檢察署96年度執聲他
    字第672 號執行案件卷宗全卷核閱無訛；從而，上開檢察官
    駁回發還扣押物聲請之處分，其受處分人為聲請人甲○○，
    並非聲請人乙○，聲請人乙○既非檢察官上開處分之受處分
    人，其竟向本院聲請變更或撤銷該處分，揆諸前揭刑事訴訟
    法第416 條第1 項規定，其聲請自不合法律上之程式，應予
    駁回。
四、聲請人甲○○部分：經查，聲請人甲○○前因竊盜案件，於
    94年5 月4 日晚間8 時30分許，在臺北縣中和市○○路469
    巷20號前為警查獲，並於其身上扣得美金、人民幣鈔券數張
    等外幣，聲請人甲○○於查獲當日警詢中，對於其所涉竊盜
    犯行均坦承不諱，且明確供稱：上開外幣係伊之前於不詳時
    間、地點所竊取等語（見臺灣板橋地方法院檢察署94年度偵
    字第8062號偵查卷宗第17至第19頁之調查筆錄），嗣聲請人
    甲○○於檢察官訊問時，則翻異前詞，矢口否認竊盜犯行，
    並辯稱：扣案上開外幣均係伊父親給伊的云云（見同上偵查
    卷宗第81頁之訊問筆錄），此均據本院依職權調取、核閱臺
    灣板橋地方法院檢察署94年度偵字第8062號偵查卷宗無訛。
    是聲請人甲○○於警詢之初，既已自承扣案外幣係其所竊取
    ，非其所有之物，而其嗣於檢察官訊問時，始改稱該批外幣
    係其父所給予云云，顯見聲請人甲○○前後所述不一，且其
    對於其父何以持有扣案外幣、於何時、何地交付扣案外幣等
    情節，均推稱「不清楚」而無法為具體之交代（見臺灣板橋
    地方法院檢察署95年度執聲他字第2678號執行卷宗95年12月
    19日聲請人甲○○之訊問筆錄），自無從僅憑聲請人甲○○
    或其父即聲請人乙○之單方陳述，即逕認扣案外幣確為聲請
    人甲○○所有，其理至明。從而，檢察官以聲請人甲○○於
    警詢時已供稱扣案外幣非其所有，亦無法提出扣案外幣為其
    所有之證明為由，而為駁回聲請人甲○○發還扣案外幣聲請
    之處分，洵無違誤，聲請人甲○○聲請撤銷或變更該處分，
    自屬無據，應予駁回。
據上論結，應依刑事訴訟法第416 條第4 項、第411 條前段、第
412 條，裁定如主文。
中    華    民    國    97    年    3     月    7     日
                  刑事第一庭  法  官  劉景宜
以上正本證明與原本無異
不得抗告
                              書記官  謝秀青
中    華    民    國    97    年    3     月    10    日


司法院資訊處製作；財團法人民間司法改革基金會備份。
